# 关于反向购买中购买方持股比例的疑问

提问人：marksein 时间：2014-02-13 21:03:55
////<之前AB写反了！
在下刚接触到这个东西，有几个问题始终是钻不清楚，求老师们指点一下。 例如甲是B公司（非上市公司）的母公司，A公司原有股本 400 万，市价 2 元一股，B公司（上市公司）原有股本 300 万，市价 4 元一股，A公司合并前可辨认资产公允价值 1100 万，可辨认负债公允价值 400 万，AB没有关联关系。 B公司准备借壳上市，现在A公司向甲增发 600 万股购买B公司的 300 万股，那么这样一来相当于甲持有了A的60%，又通过A间接持有B公司60%，即达成了反向购买。由此算假定B公司增发股票来购买A公司达同样比例，300/60%-300算出B公司增发 200 万股能够买到A公司的 400 万股，即确定合并成本是200*4=800万元。 现在问题来了，B公司的股东甲现在占A公司比例究竟是多少？按照这样的算法那么 800 万元的合并成本对应的应该是A公司的 400 万股，可A公司之前又实际上增发了 600 万股所以总共有应该有 1000 万股呀，这样算甲就只占A公司40%股权然后剩下的是少数股东股权了吗？ 但是接下来商誉的计算却是800-（1100-400）=100万元。这样是按甲占了A公司100%来算的啊。 在这反向购买里B公司股东甲到底占了A公司100%还是40%？如果是100%那A之前已经增发了的 600 万股怎么算？我知道后面会做一笔反向分录把A购买B这笔业务抵消掉，然后B公司多出了 800 万的长期股权投资，可就算抵消掉但之前增发出来的 600 万股应该也没凭空消失吧？ 之后A公司做的合并报表里也是，里面的股本项目里会显示A公司有 1000 万普通股，B公司有 500 万，这看上去不就是AB都有增发然后股份都在吗？ 还有绿字的理解对不对，能不能这样理解？

回答人：chenyiwei
你这里A、B的股份数是否写反了？应该是：A原有股份 400 万股，B原有股份 300 万股，交易完成后甲持有A的 60 ％股权，A持有B的100 ％股权？ 你算的合并成本 800 万没有问题，此类反向购买交易中，如果会计上购买方在法律上成为会计上被购买方的全资子公司，则合并成本应等于交易前上市公司原有股份的市值（400*2＝ 800 ）。 由于法律上A持有B的 100 ％股权，按照反向购买的原理，合并报表层面视同会计上购买方（B）持有会计上被购买方（A）的 100 ％股权，所以商誉＝ 800 －（ 1100 － 400 ）＝ 100 。原先上市公司持有 400 万股的股东通过换股已经成为B视同增发的 200 万股，成为实质上B的股东，所以A的合并报表层面不再体现出少数股权。